臺灣高等法院刑事裁定
110年度聲療字第4號
聲  請  人  臺灣高等檢察署檢察官
受處分人    楊三賢


上列聲請人因受處分人妨害性自主案件，聲請准予強制治療（11
0年度執聲字第1589號），本院裁定如下：
    主  文
甲○○應於刑之執行完畢後令入相當處所施以強制治療。
前項處分期間至其再犯危險顯著降低為止，執行期間應每年鑑定
、評估有無停止治療之必要。
    理  由
一、聲請意旨略以：受處分人甲○○（下稱受處分人）前因加重強
    制性交案件，經臺灣臺北地方法院於99年6月8日以99年度訴
    字第220號判決判處有期徒刑7年2月，嗣經本院及最高法院
    上訴駁回確定。受處分人於100年2月8日（聲請書誤載為100
    年2月18日，應予更正）入監執行上開徒刑，後經核准假釋
    並付保護管束，假釋期滿日為106年11月20日。受處分人假
    釋出監後，由新北市政府接續執行社區處遇輔導治療課程，
    處遇期程完成3年6月，然受處分人於108年9月再犯性侵害案
    件，於110年2月經臺灣新北地方法院以107年度侵訴字第142
    號判決判處有期徒刑9年2月，經新北市政府侵害加害人評估
    會議決議，受處分人屬中高再犯危險且認知功能已有嚴重損
    傷，再犯預防無成效，認有執行強制治療必要，此有新北市
    政府函附之性侵害加害人身心治療及輔導教育處遇評估報告
    、性侵害加害人再犯危險鑑定評估報告書等在卷可稽，爰依
    刑法第91條之1第1項、第2項、性侵害犯罪防治法第22條規
    定，聲請施以強制治療等語。　
二、按犯刑法第221條至第227條、第228條、第229條、第230條
    、第234條、第332條第2項第2款、第334條第2項第2款、第3
    48條第2項第1款及其特別法之罪，而有下列情形之一者，得
    令入相當處所，施以強制治療：、徒刑執行期滿前，於接
    受輔導或治療後，經鑑定、評估，認有再犯之危險者。、
    依其他法律規定，於接受身心治療或輔導教育後，經鑑定、
    評估，認有再犯之危險者。前項處分期間至其再犯危險顯著
    降低為止，執行期間應每年鑑定、評估有無停止治療之必要
    ，刑法第91條之1定有明文。又我國現行刑法採刑罰與保安
    處分雙軌制，乃在維持行為責任之刑罰原則下，兼採具有教
    化、治療目的之保安處分，作為刑罰之補充制度，以協助行
    為人再社會化，改善其潛在之危險性格，期能達成根治犯罪
    原因、預防犯罪之特別目的。而保安處分中之強制治療，旨
    在對於妨害性自主犯罪之被告，藉由治療處分以矯正其偏差
    行為，避免其有再犯之虞。故法院斟酌是否施以強制治療處
    分，應以被告有無再為妨害性自主犯罪之虞，而有施以矯治
    之必要，資為判斷。另造成性犯罪行為之原因多元，具個案
    差異性。到達何種程度或處於何種狀態，始為必須施以強制
    治療之「再犯之危險」，以及必須到達何種程度或處於何種
    狀態，始為應停止治療之「再犯危險顯著降低」，非不能經
    由專家依其專業知識及社會通念加以認定及判斷，並可由司
    法審查予以確認，尚無不明確之情形。
三、本院查：
　㈠依司法院釋字第799號解釋意旨，本院就本案聲請准予強制治
    療程序，通知受處分人到庭陳述意見，然因受處分人在佛教
    慈濟醫療財團法人台北慈濟醫院住院就醫中而無法到庭，嗣
    經本院請受處分人提出書面陳述意見等情，有本院送達證書
    、公務電話來電紀錄表、慈濟醫院診斷證明書、受處分人書
    狀在卷可憑（見本院卷第105、107、109至111、121、123至
    175頁），合先敘明。
　㈡受處分人因犯刑法第222條第1項第3款對精神障礙之人強制性
    交罪，經臺灣臺北地方法院99年訴字第220號判決判處有期
    徒刑7年2月，後經臺灣高等法院以99年度上訴字第2553號、
    最高法院以99年度臺上字第7694號先後判決上訴駁回確定。
    受處分人於105年10月4日假釋出監後，由新北市政府接續執
    行社區處遇輔導治療課程，該處遇期程完成3年6月。惟受處
    分人於108年9月再犯性侵害案件，於110年2月經臺灣新北地
    方法院以107年度侵訴字第142號判決判處有期徒刑9年2月，
    復經本院於110年7月28日以110年度侵上訴字第61號判決上
    訴駁回，經新北市政府依110年3月15日第208次性侵害加害
    人評估會議決議，受處分人屬中高再犯危險且認知功能已有
    嚴重損傷，再犯預防無成效，認有執行強制治療必要等情，
    有前揭判決書、本院被告前案紀錄表、新北市政府函附之性
    侵害加害人身心治療及輔導教育處遇評估報告書、性侵害加
    害人整體性評估表、性侵害犯罪加害人社區身心治療或輔導
    教育處育成效評估報告、急性動態危險因素量表、穩定動態
    危險評估量表、性侵害犯罪加害人身心治療或輔導教育紀錄
    表、性侵害犯罪加害人處遇再犯危險鑑定評估報告書等資料
    附卷可稽（見本院卷第13至93頁）。
　㈢前揭鑑定、評估係由治療師等專業人士，綜合各項報告共同
    討論做成決議，有醫學、心理學等專業依據及客觀公正之評
    估標準，由形式上觀察，其評估、鑑定並無擅斷、恣意或濫
    權或其他不當之情事，且已敘明受刑人須受刑後強制治療之
    理由，自堪採信。檢察官聲請裁定令受刑人入相當處所施以
    強制治療，經核於法相符，應予准許。又依刑法第91條之1
    第2項所示，受刑人強制治療期間應至其再犯危險顯著降低
    為止，且執行期間應每年鑑定、評估有無停止治療之必要，
    附此敘明。
據上論斷，依刑事訴訟法第481條第1項，刑法第91條之1第1項、
第2項，裁定如主文。
中　　華　　民　　國　　110 　年　　10　　月　　1 　　日
                  刑事第二庭    審判長法　官  遲中慧 
                                      法　官  楊志雄
                                      法　官  邱筱涵
以上正本證明與原本無異。
如不服本裁定，應於收受送達後五日內向本院提出抗告狀。
                                      書記官  鄭巧青
中　　華　　民　　國　　110 　年　　10　　月　　1 　　日